【裁判字號】    98,簡上,407
【裁判日期】    990414
【裁判案由】    侵權行為損害賠償
【裁判全文】
臺灣臺北地方法院民事判決             98年度簡上字第407號
上  訴  人  乙○○
被上訴人    甲○○
上列當事人間請求侵權行為損害賠償事件，上訴人對於民國九十
八年四月二十八日本院臺北簡易庭九十八年度北簡字第五五八０
號第一審判決提起上訴，經本院於民國九十九年三月二十四日言
詞辯論終結，判決如下：
    主    文
上訴駁回。
第二審訴訟費用新臺幣壹仟伍佰元由上訴人負擔。
    事實及理由
一、上訴人上訴聲明：
    (一)原判決不利於上訴人部分廢棄。
    (二)上開廢棄部分，被上訴人在第一審之訴及假執行之聲請均
      駁回。
    被上訴人答辯聲明：上訴駁回。
二、本件被上訴人起訴主張：民國九十七年間，兩造同為臺北市
    水管裝置業職業工會之理事；上訴人於九十七年四月七日下
    午二時四十五分許在臺北市○○路九五巷三二號一樓臺北市
    水管裝置業職業工會第十四屆第八次理事會議中，竟公然以
    「我看你賭爛，我跟你講，講清楚一點，我就是看你賭爛，
    幹你娘雞歪」穢語辱罵之，侵害其名譽，致其因而經常失眠
    、體重減輕，經診斷罹患憂鬱症，精神創傷難以彌補，爰依
    民法第一百九十五條第一項前段規定，請求上訴人賠償非財
    產上之損害新臺幣（下同）五十萬元，及自九十七年八月十
    九日起至清償日止，按週年利率百分之五計算之利息（原審
    判命上訴人給付被上訴人五萬元，及自九十八年一月六日起
    至清償日止，按週年利率百分之五計算之利息，而駁回被上
    訴人其餘請求，上訴人就其敗訴部分上訴，被上訴人就其敗
    訴部分並未上訴，已告確定）。
三、上訴人則以：其確有於上開時地對被上訴人辱罵前述字句，
    但起因為被上訴人於當日會議中就前已討論終結之議案舊事
    重提，遭其制止後，先以「他媽的、幹你娘」穢語辱罵之，
    其不甘受辱，方以前述字句回罵，縱認其應負賠償之責，亦
    應審酌雙方身分、地位、經濟狀況、加害程度及其他各種情
    形，予以酌減，原審未體恤其生活艱難、所定賠償數額過高
    等語，資為抗辯。
四、被上訴人主張上訴人於九十七年四月七日下午二時四十五分
    許在臺北市○○路九五巷三二號一樓臺北市水管裝置業職業
    工會第十四屆第八次理事會議中，公然以「我看你賭爛，我
    跟你講，講清楚一點，我就是看你賭爛，幹你娘雞歪」穢語
    辱罵之，侵害其名譽之事實，業據提出（刑事附帶民事事件
    卷第三頁）錄音帶為證，並為上訴人所不爭執，應堪信為真
    實。而上訴人因此所涉及之妨害名譽犯行，亦經本院刑事庭
    判處拘役十五日確定，業經本院調閱本院九十七年度簡字第
    三二０九號公然侮辱案件卷宗查明屬實。
五、按不法侵害他人之身體、健康、名譽、自由、信用、隱私、
    貞操，或不法侵害其他人格法益而情節重大者，被害人雖非
    財產上之損害，亦得請求賠償相當之金額，民法第一百九十
    五條第一項前段定有明文。本件上訴人於九十七年四月七日
    下午二時四十五分許在臺北市○○路九五巷三二號一樓臺北
    市水管裝置業職業工會第十四屆第八次理事會議中，公然以
    「我看你賭爛，我跟你講，講清楚一點，我就是看你賭爛，
    幹你娘雞歪」穢語辱罵被上訴人，自屬因故意不法侵害被上
    訴人之名譽，被上訴人受此辱罵，精神上自必感受痛苦，依
    上開規定，自得請求上訴人賠償非財產上損害之慰撫金。
六、本院審酌上訴人學歷為大專畢業，現任臺北市水管裝置業職
    業工會理事長（見原審卷第三四頁筆錄、本院卷第五四頁書
    狀），九十六年間全年收入為十七萬六千七百五十六元，九
    十七年間全年收入為六萬零五百八十九元，並持有面額五十
    萬二千五百九十元之三星科技股份有限公司、英業達股份有
    限公司、詮鼎科技股份有限公司、欣佑營造公司、無敵科技
    股份有限公司、中國鋼鐵股份有限公司股票，此觀（本院卷
    第十三至十九頁）司法院戶役政連結作業系統查詢單所載即
    明；被上訴人學歷為高工畢業，曾任臺北市水管裝置業職業
    工會理事，從事水管裝配工程（見原審卷第三四頁筆錄），
    九十六年間全年收入為一萬六千一百元，九十七年間全年收
    入為一萬四千元，並有房地各一筆，此亦有（本院卷第二十
    至二三頁）司法院戶役政連結作業系統查詢單可考；上訴人
    辱罵被上訴人之言詞粗俗不堪，且仍一再推諉塞責、未見悔
    意、被上訴人所受精神上痛苦非輕等一切情狀後，認被上訴
    人請求上訴人賠償之慰撫金以五萬元為適當。
七、綜上所述，被上訴人依民法第一百九十五條第一項前段之規
    定，請求上訴人賠償五萬元，及自起訴狀繕本送達翌日即九
    十八年一月六日起至清償日止，按週年利率百分之五計算之
    利息部分，洵屬有據，應予准許。從而原審就上開應准許部
    分，所為上訴人敗訴之判決，並無違誤，上訴意旨指摘原判
    決此部分不當，求予廢棄，為無理由，應予駁回。
八、本件事證已臻明確，兩造其餘攻擊防禦方法及所提證據，經
    本院審酌後認對於判決結果不生影響，爰不一一論列，併此
    敘明。
據上論結，本件上訴為無理由。依民事訴訟法第四百三十六條之
一第三項、第四百四十九條第一項、第七十八條，判決如主文。
中    華    民    國    99    年    4     月    14    日
                  民事第一庭  審判長法  官  許紋華
                                    法  官  林春鈴
                                    法  官  洪文慧
上列正本核與原本無異。
本判決不得上訴。
中    華    民    國    99    年    4     月    14    日
                                    書記官  林芝儀

司法院資訊處製作；財團法人民間司法改革基金會備份。
